【裁判字號】    98,訴,1224
【裁判日期】    990428
【裁判案由】    侵權行為損害賠償
【裁判全文】
臺灣臺北地方法院民事判決              98年度訴字第1224號
原      告  乙○○
訴訟代理人  余梅涓律師
被      告  甲○○
訴訟代理人  林明輝律師
複  代理人  簡啟煜律師
上列當事人間請求侵權行為損害賠償事件，本院於民國99年4月
7日言詞辯論終結，判決如下：
    主      文
被告應給付原告新臺幣拾萬玖仟貳佰捌拾玖元，及自民國九十
七年八月二十一日起至清償日止，按年息百分之五計算之利息。
原告其餘之訴駁回。
訴訟費用由被告負擔十分之三，餘由原告負擔。
本判決第一項得假執行。但被告如以新臺幣拾萬玖仟貳佰捌拾
玖元為原告預供擔保，得免為假執行。
原告其餘假執行之聲請駁回。
    事實及理由
甲、程序方面：
一、本件原告乙○○未於最後言詞辯論期日到場，核無民事訴訟
    法第386條所列各款情形，應依被告之聲請，由其一造辯論
    而為判決。
二、按附帶民事訴訟除本編有特別規定外，準用關於刑事訴訟之
    規定，但經移送或發回、發交於民事庭後，應適用民事訴訟
    法，刑事訴訟法第490條定有明文。又訴狀送達後，原告不
    得將原訴變更或追加他訴，但擴張或減縮應受判決事項之聲
    明者，不在此限，亦為民事訴訟法第255條第1項第3款所明
    定。經查，本件原告於民國97年8月14日起訴時聲明：(一)被
    告應給付原告新臺幣（下同）1,092,000元，及自附帶民事
    起訴狀繕本送達翌日起至清償日止，按年息5%計算之利息。
    (二)願供擔保聲請宣告假執行（見交簡附民卷第1頁）。嗣原
    告於98年5月5日言詞辯論期日減縮聲明為：(一)被告應給付原
    告1,035,830元，及自附帶民事起訴狀繕本送達翌日起至清
    償日止，按年息5%計算之利息。(二)願供擔保聲請宣告假執行
    （卷26頁）。揆諸首揭規定，應予准許，合先敘明。
乙、實體方面：
一、原告起訴主張：被告於96年9月13日晚上9時45分許，駕駛車
    號UG-6763號自用小客車，沿臺北市○○○路1號南側停車格
    內駛出，欲迴轉往青島東路由東向西方向行駛，本應暫停並
    顯示左轉燈光或手勢，看清有無來往車輛，且依當時情形，
    尚無不能注意之情事，竟疏於注意即貿然迴轉，適伊騎乘車
    號NIK-856號之重型機車沿青島東路由西往東方向行駛至該
    處，因閃避不及而與被告車輛發生擦撞，致伊受有右足第三
    蹠骨骨折等傷害，爰依侵權行為法則請求被告賠償原告所受
    財產上及非財產上之損害1,035,830元等語。並聲明：被告
    應給付原告1,035,830元，及自附帶民事起訴狀繕本送達翌
    日即97年8月21日起至清償日止，按年息5%計算之利息。以
    及聲明願供擔保，請准宣告假執行。
二、被告抗辯：
  (一)原告因本件車禍所受骨折於96年11月26日既已癒合，故原告
    請求自此以後之醫療費用、就醫交通費及營養品，顯與本件
    車禍無關。原告雖受有右足第三蹠骨骨折之傷害，然其生活
    自理之能力並無任何減損，故無看護之必要，且原告未舉證
    證明其有聘請看護之必要性。原告在本院刑事庭97年12 月
    13日審理時曾陳稱其於本件事故發生時尚無工作，自無因
    本件事故受有薪資損失，退步言，縱認原告受有薪資損失，
    原告所受傷害依勞工保險殘廢給付標準表，至多僅為15級殘
    廢，減少之勞動能力比率為7.69%，原告至多受有43,064 元
    薪資損失，倘無法按上開主張認定原告減少之勞動能力比率
    ，應由台大醫院進行判定，又依國立臺灣大學醫學院附設醫
    院回函可知，原告之傷勢約二個月已痊癒，且極少有後遺症
    ，可見其所受之精神上損害應非鉅大，原告請求20萬元之精
    神上損害賠償實無理由等語，資為抗辯。
  (二)聲明：
    1.原告之訴駁回。
    2.如受不利判決，願供擔保聲請宣告免為假執行。
三、兩造不爭執之事項：
  (一)被告於96年9月13日晚上9時45分許，駕駛車號UG-6763號自
    用小客車，沿臺北市○○○路1號南側停車格內駛出，欲迴
    轉往青島東路由東向西方向行駛，本應暫停並顯示左轉燈光
    或手勢，看清有無來往車輛，且依當時情形，尚無不能注意
    之情事，竟疏於注意即貿然迴轉，適伊騎乘車號NIK-856號
    之重型機車沿青島東路由西往東方向行駛至該處，因閃避不
    及而與被告車輛發生擦撞，致伊受有右足第三蹠骨骨折等傷
    害。
  (二)被告因本件車禍經本院刑事庭以97年度交簡字第71號、97年
    度交簡上字第144號判處有期徒刑3月，如易科罰金以1千元
    折算1日，緩刑2年確定。
  (三)本件車禍肇事原因為被告過失所致。（本院卷第133頁背面
    ）
  (四)原告乙○○於系爭事故發生後，已受領強制保險金補償給付
    19,980元。（本院卷第133頁）
四、得心證之理由：
    本件兩造對於原告因系爭車禍受有右足第三蹠骨骨折等傷害
    ，以及被告就系爭車禍之發生確實有過失一節，均無爭執，
    原告依侵權行為法律規定請求被告賠償醫藥費、營養費、看
    護費、就醫交通費、勞動損失及精神慰撫金，部分金額為被
    告所否認，並以前詞置辯，茲就兩造爭點及被告應賠償之金
    額分述如下：
  (一)按因故意或過失，不法侵害他人之權利者，負損害賠償責任
    。汽車、機車或其他非依軌道行駛之動力車輛，在使用中加
    損害於他人者，駕駛人應賠償因此所生之損害。不法侵害他
    人之身體或健康者，對於被害人因此喪失或減少勞動能力或
    增加生活上之需要時，應負損害賠償責任。不法侵害他人之
    身體、健康者，被害人雖非財產上之損害，亦得請求賠償相
    當金額。民法第184 條第1 項前段、第191 之2 前段、第19
    3 條第1 項、第195 條第1 項前段分別定有明文。本件原告
    主張其因被告過失駕車行為而受有右足第三蹠骨骨折等傷害
    ，為被告所不爭執，並經本院以97年度交簡字第71號判處有
    期徒刑3月確定，應堪認定，原告據此請求被告賠償，即屬
    有據。
  (二)原告請求被告賠償被告就賠償金額部分有爭執，茲就原告請
    求賠償之項目及金額審酌如下：
  1、醫療費用部分：
     本件原告主張其因系爭事故受傷共支出醫療費用13,330元，
     再分述如次（參見本院卷77頁附表）：
     96年9月13日起至96年12月26日止在台大醫院就診5次之
       醫療費用及證書費用共2,500元，已據其提出醫療費用收
       據為憑（證一，本院卷第33頁至40頁），其中醫療費用
       部分為被告所不爭執，應堪認定，另申請證書費用4次共
       計240元部分，僅其中一次150元為必要，其餘90元則逾
       必要範圍，自應予以剔除，此部分得請求之金額為2,410
       元。
     96年10月21日在高雄長庚醫院就診1次之醫療費用1,680
       元，已據其提出醫療費用收據為憑（證一，本院卷第43
       頁），為被告所不爭執，應屬可採。
     96年12月26日至98年3月20日在邱世宗中醫診所就診4次
       醫療費650元（證一，卷第41頁至42頁），96年12月29日
       至97年4月14日至銓泰中醫診所就診21次醫療費用6,100
       元（證一，卷第44至第55頁），97年4月24日至97年9月
       12日至順德中醫診所就診22次醫療費用2,400元（證一，
       卷56頁至59頁）部分，本院認原告既已於台大醫院及長
       庚醫院就診，應足以治癒原告所受傷害，此部分就診費
       用難認有必要性，均不應准許。
      原告得請求之醫療費用共計4,090元。
        （2,410元＋1,680元＝4,090元）
  2、就醫交通費（參見本院卷77頁附表，下稱前開附表）：
     原告主張其因就診所須交通費共計10,500元，並提出（證
     二，卷第60頁至63頁）（證八，卷第95頁至106頁）為憑，
     經查：
     台大醫院就醫車資有單據部分之300元既不爭執（前開附
       表一第1、2筆），應堪認定。被告就96年11月26日至台
       大醫院車資200元（前開附表一第3筆）以及96年10月21日
       至長庚醫院車資200元部分（前開附表三），認並無單據而
       有爭執，惟原告既因被告之侵權行為以致於右足第三蹠骨
       骨折治療期間行動不便，自有搭乘計程車就診之必要，故
       前開無單據400元部分亦應准許。台大醫院96年11月27日及
       同年12月26日請領診斷證明書既無必要已如前述，其支出
       之車資自不應准許。
     原告另主張其至邱世宗中醫診所就診車資800元、至銓泰
       中醫診所就診車資4,200元，至順德中醫診就診車資4,400
       元部分，因其就診非有必要已如前述，此部分車資自不應
       准許。
     原告得請求之就醫交通費用共700元。
  3、增加生活上需要部分：
     原告主張其因被告侵權行為受有傷害，而支出營養費
     12,000元云云，雖據其提出營養費明細表及好市多消費紀
     錄調查6紙及統一發票4紙為憑（證七，卷87頁至94頁），
     惟觀諸其購買營養品蜆精、善存、雞精及養氣人蔘部分，
     均為一般保養身體使用之營養品，難認為原告復原傷勢所
     必須，不應准許。至於熱力藥膠布雖有必要，但就97年1月
     18 日購買一次計479元為必要，第二次購買之時間為97年4
     月7日距原告受傷之日已逾6月，核無必要亦不應准許，是
     原告此部分得請求者為479元。
  4、看護費用部分：
     原告主張因本件車禍致無法行走自理生活，在治癒之4個月
     期間皆仰賴父母親照，為此請求4個月之看護費，每月6萬
     元共計24萬云云。惟查，此部分經本院函詢台大醫院，經
     該院函覆：「黃先生（即原告）於96年9月13日至本院門診
     ，所受的傷勢為右足第三蹠骨基部骨折，予以短腿石膏固
     定，行動需以枴杖輔助，囑咐回家後定期門診追蹤。其傷
     勢確會對生活產生不便，但應可自我照料，沒有專門看護
     的理由。」等語（該院99年3月3日校附醫秘字第099090060
     8號函可憑，見卷第167頁），惟審酌原告受有骨折之傷害
     ，自急診起之5日內因骨折疼痛，衡情難以自我照料生活，
     有由他人看護之必要，爰依前開函文所載全日班每班2,000
     元之標準，給予5日之看護費用計10,000元。
  5、工作收入損失：
     原告主張其本預定96年10月1日至加洲牙醫診所就職，惟本
     事故發生，致無法依約就任，在家休養4個月始可開始工作
     ，以每月平均薪資14萬元計算，受有不能工作收入損失
     560,000 元等語，已據其提出台大醫院診斷證明書（證三
     ，卷64頁）、加洲牙醫證明書（證四、卷65頁）、97年3月
     至5月薪資證明（證五，卷66至68頁）、財政部臺灣省南區
     國稅局93年至95年度綜合所得稅資料清單（卷69頁至71頁
     ）為憑。被告則辯稱原告陳稱其於本件事故發生時尚無工
     作，自無因本件事故受有薪資損失，縱認原告受有薪資損
     失，原告所受傷害依勞工保險殘廢給付標準表，至多僅為
     15級殘廢，減少之勞動能力比率為7.69%，原告至多受有
     43,064元薪資損失云云。經查：
   侵權行為之工作收入損失之計算依民法第193條第1項規定
     係採勞動能力喪失說，即依被害人工作能力或專門技術，
     在通常情形下可能取得之收入為標準，原告於受傷當時是
     否仍在工作在所不問，當時之工作收入亦僅為認定損失之
     參考依據所而已，至於前開殘廢給付標準則為工作能力永
     久喪失之認定參考，與本件暫時性喪失工作能力之情形不
     同，核先敘明。
   原告工作為牙醫，依其95年度執行業務收入共計
     2,106,468元，有前揭95年度所得清單可憑，每月收入約為
     17萬5千元，而依前開原告於97年間之收入資料所載，每月
     亦逾14萬元，是原告主張其每月工作收入損失為14萬元，
     尚非無據，惟原告未實際執行業務，其執行業務所必須支
     出之費用並未支出，因同一原因事實受有利益，其請求之
     賠償金額，依民法第216條之1規定應扣除所受之利益，參
     酌財政部「九十六年度執行業務者費用標準」第十點（三
     ）有關牙醫師費用收入不含藥費收入者得扣除費用為百分
     之20（台財稅字第09704514520號），前開收入應予扣除百
     分之20之費用，準此，原告得請求之每月損失金額應為
     112,000元。
   又原告所受之傷害本院於刑事案件審理中送台大醫院鑑結
     果認：原告於96年9月13日至台大醫院急診部求診，診斷為
     右足第三蹠骨骨折，移位不大，並以石膏固定治療，在骨
     折未癒合，右足行動不便，會影響其工作。96年11月26日
     就診後2個半月，顯示其骨折已有骨痂，且除去石膏後，右
     足可載重，因此鑑定為臨床骨折已癒合，而骨折處骨痂硬
     固仍需兩個月之久，故建議原告之右足避免過度使力及載
     重。因行動仍會有部分限制，故兩個月內仍會影響工作能
     力，二個月後，一般可恢復正常作息，很少有後遺症會影
     響其工作能力。」等語，此有該院97年12月4日校附醫秘字
     第0970214924號函可稽（被證二，本院卷第108頁），再依
     牙醫師之工作性質，屬於有專門技術之執業人員，工作時
     雖有時須站立，但究非如勞動工作者須倚靠雙足使力工作
     ，如能避免過度用力仍可執行業務，故本院認原告因傷不
     能工作之時間以2個月為適當，逾此期間即非必要，應予扣
     除。
   本件原告得請求因傷不能工作之損失每月以112,000元計算
     ，2個月共計得請求224,000元。
     計算式如下：
     140,000元×80％＝112,000元
     112,000×2＝224,000元
  6、精神慰撫金部分：
     本件原告因被告之過失侵權行為受有右足第三蹠骨骨折傷
     害，致原告身體疼痛以及行動不便，精神上受有相當痛苦
     ，原告請求被告賠償精神慰撫金，自屬有理。本院審酌被
     告侵權行為屬行車過失，原告任牙醫月入約14萬元，因系
     爭事故受有骨折，須以石膏固定治療達2個月等情狀，認原
     告得請求之精神慰撫金，以90,000元為適當。
  7、依強制汽車責任保險法第32條規定：保險人依本法規定所
     為之保險給付，視為被保險人損害賠償金額之一部分；被
     保險人受賠償請求時，得扣除之。本件原告於98年月22 日
     言詞辯論時自承已領取強制汽車責任保險賠償19,980元（
     見卷第133頁），此部分之金額應予扣除。
  8、原告得請求被告賠償之金額總計為：309,289元。
     計算式：
     4,090元＋700元＋479元＋10,000元＋224,000元＋90,000
     元－19,980元＝309,289元
五、綜上所述，原告得請求醫療費用4,090元、就醫車資700元、
    增加生活上需要479元、看護費用10,000元、工作收入損失
    224,000元以及精神慰撫金90,000元，扣除原告已受領之強
    制汽車責任保險金19,980元，原告請求之金額309,289元部
    分為可採，其餘請求之主張為不可採。從而，原告依民法第
    184條第1項前段侵權行為之法律規定，請求被告給付原告
    309,289元，及自起訴狀繕本送達之翌日（97年8月21日）起
    至清償日止，按年息5%計算之利息，為有理由，應予准許，
    逾此部分之請求，為無理由，應予駁回。
六、假執行之宣告：原告陳明願供擔保聲請宣告假執行，就其勝
    訴部分，因所命給付金額未逾50萬元，依民事訴訟法第389
    條第1項第5款規定，應依職權宣告假執行，被告陳明願供擔
    保聲請宣告免為假執行，經核無不合，爰酌定相當擔保金額
    准許之。至原告敗訴部分，其假執行之聲請失所附麗，應併
    予駁回。
七、訴訟費用負擔之依據：民事訴訟法第79條。
中    華    民    國    99    年    4    月    28    日
                  民事第二庭     法  官  張松鈞
以上正本係照原本作成
如對本判決上訴，須於判決送達後20日內向本院提出上訴狀。
中    華    民    國    99    年    4    月    28    日
                                 書記官  林梅珍

司法院資訊處製作；財團法人民間司法改革基金會備份。
